臺灣桃園地方法院刑事判決
111年度審訴字第970號
公  訴  人  臺灣桃園地方檢察署檢察官許致維
被      告  朱聖煒


上列被告因妨害公務等案件，經檢察官提起公訴（111年度偵字
第2162號），被告於準備程序進行中就被訴事實為有罪之陳述，
經本院告知簡式審判程序意旨，並聽取當事人之意見後，本院合
議庭裁定由受命法官獨任依簡式審判程序審理，判決如下：
    主  文
朱聖煒犯妨害公眾往來安全罪，累犯，處有期徒刑七月；又犯駕
駛動力交通工具妨害公務執行罪，累犯，處有期徒刑十月。應執
行有期徒刑一年二月。
    事實及理由
一、犯罪事實：朱聖煒於民國110年11月24日21時42分，駕駛車
    牌號碼0000-00號自用小客車（下稱A車）行經桃園市中壢區
    中北路2段437巷時，變換車道未打方向燈，適桃園市政府警
    察局保安警察大隊（下稱保安警察大隊）員警蔡佑承、黃發
    暘、張鈞皓駕駛車牌號碼000-0000號巡邏車（編號023巡邏
    車，下稱「023巡邏車」）行經該處，見狀於同日21時49分
    ，趁A車行駛至車流較少之桃園市○○區○○○路0段000號前，方
    開啟警示燈及鳴笛，以廣播器指示朱聖煒停車受檢，朱聖煒
    因恐車內之第一級毒品海洛因（所涉毒品犯行，由檢察官另
    行偵處）為警發現，竟分別為下列行為：
　㈠其明知在公眾往來之市區道路超速行駛、任意變換車道蛇行
    、逆向行駛、車流夾縫中高速穿梭、闖越紅燈、駛進人行道
    ，極易造成交通事故釀成重大傷亡，致生道路上人車通行往
    來之危險，竟基於妨害公眾往來安全之犯意，罔顧其他用路
    人車之安全，無視交通號誌標線，於上開時、地經上開警員
    示意停車受檢時起至同日22時2分止，駕車拒檢逃逸，並沿
    途於桃園市中壢區中山東路2段往桃園市平鎮區方向等市區
    道路，接續以時速逾120公里之超速、任意蛇行變換車道、
    跨越雙黃線逆向、在車流夾縫中高速穿梭、闖越紅燈，駛上
    人行道等方式行駛，致生其他車輛、行人往來之危險。
　㈡嗣於同日22時許，朱聖煒駕駛A車行至桃園市平鎮區環南路與
    中豐路口時，因遭支援之車牌號碼000-0000號（編號029巡
    邏車，下稱「029巡邏車」）攔截，朱聖煒明知「023巡邏車
    」、「029巡邏車」內之警員，均係具有法定職務而依法執
    行公務之公務員，且上開巡邏車均係屬員警執行公務所掌管
    之公務車，竟為達逃逸目的，基於駕駛動力交通工具妨害公
    務、毀損公務員執務上掌管物品之犯意，先駕駛A車撞開「0
    29巡邏車」後，繼續向前逃逸，致「029巡邏車」之右前車
    門、右葉子板、右前輪框、右側群、右前保險桿受損，喪失
    原本板金、油漆之美觀效用，迨行經桃園市○鎮區○○路000號
    前時，朱聖煒為逃離警方圍捕，接續駕駛A車撞開「023巡邏
    車」，致「023巡邏車」左前保險桿、左葉子板、左前輪框
    、右後保險桿受損，喪失原本板金、油漆之美觀效用，A車
    並因失控撞入桃園市○鎮區○○路000號1樓，造成該建物1樓鐵
    捲門、隔間門板、生意櫃台、塑膠籃毀損，警員蔡佑承隨即
    上前持警棍擊破A車駕駛座車窗，將朱聖煒拖出車外逮捕（
    涉嫌毀損、傷害蔡佑承部分，經檢察官不另為不起訴處分)
    。
二、證據名稱：
　㈠被告朱聖煒分別於警詢、檢察官訊問、本院準備程序及審理
    中之自白。
　㈡證人林鼎富、蔡佑承分別於警詢、檢察官訊問中之陳述。
　㈢110年11月25日員警職務報告、車損照片、現場照片、警員蔡
    佑承傷勢照片、房屋毀損之估價單、車牌號碼0000-00號自
    用小客車之車輛詳細資料報表、勘驗筆錄（含編號023警車
    之行車紀錄器錄影翻拍照片）、臺灣桃園地方檢察署檢察官
    勘驗筆錄（含密錄器翻拍照片）、朱聖煒之行車紀錄器錄影
    畫面。
　㈣錄影畫面檔案光碟（內含朱聖煒之行車紀錄器錄影檔案、編
    號023警車之行車紀錄器錄影畫面檔案、警員蔡佑承之密錄
    器錄影畫面檔案）。
三、論罪科刑：
  ㈠按刑法第185條第1項之「以他法致生往來之危險」罪之「他
    法」，係指除損壞、壅塞以外，其他凡足以妨害公眾往來通
    行之方法皆是，以併排競駛或一前一後飆車之方式在道路上
    超速行車，易失控撞及道路上之其他人、車或路旁建物，自
    足生交通往來之危險，自係上開法條之「他法」（最高法院
    94年度台上字第2863號判決意旨參照）；又本罪係為保護社
    會公眾交通之安全，以確保不特定人或特定之多數人之生命
    、身體或財產安全，不因行為人妨害公眾往來安全之行為，
    而面臨直接、隨時可能發生實害之具體危險狀態。汽車行駛
    於高速公路，不遵使用限制，而有行車速度超過規定之最高
    速限行為者，依其情節如已對參與使用高速公路之其他不特
    定人或特定多數人之生命、身體或財產安全，致生往來之具
    體危險，因危害立法者預定之社會法益，已非單純違反道路
    交通管理處罰條例第33條第1項第1款、第43條第1項第2款規
    定之秩序罰而已，而應論以本罪。故如駕駛人彼此在高速公
    路上違規高速追逐、競駛，在車流夾縫中高速穿梭、變換車
    道，甚至以切進他人車道阻止對方前行之方式以求領先，因
    其危險駕駛行為隨時可能直接導致車輛失控，釀成車禍事故
    ，危及其他駕駛人或施工單位人員之生命、身體或財產安全
    ，而有具體之危險性，即得認屬本條項所稱之「他法」（最
    高法院105年度台上字第1266號判決意旨參照）。查被告於
    上開犯罪事實欄㈠所示時、地、以時速逾120公里之高速超速
    、任意蛇行變換車道、跨越雙黃線逆向、在車流夾縫中高速
    穿梭、闖越紅燈、駛上人行道等方式駕車，其駕駛行為，客
    觀上將導致一般駕駛人、行人突然閃避不及，且易失控撞及
    道路上之其他人、車或路旁設施，足生交通往來之危險，自
    該當刑法第185條第1項「以他法致生往來之危險」之構成要
    件。　
  ㈡次按公務員職務上掌管之物品，除僅供其日常使用之一般物
    品，與其職務無直接關係者，不屬於公務員職務上掌管之物
    品外，舉凡公務員本於職務上之關係而掌管之物（例如警察
    之配槍、緝捕人犯之偵防車、防暴之拒馬等），均屬之。故
    司法警察於執行職務，追緝、逮捕人犯時所駕駛之偵防車，
    即與平常載送公務員上下班之交通車性質不同，該偵防車自
    屬公務員本於職務上之關係而掌管之物品，倘故意予以毀損
    ，即與刑法第138條所規定之毀損公務員職務上掌管之物品
    罪相當（最高法院95年度台上字第5675號判決意旨參照）。
    再按刑法第135條之妨害公務罪，以公務員於執行其權限範
    圍內之職務時，具備法定形式，即使凡認識其人為正在依法
    執行職務之公務員，而對之施以強暴脅迫者，即足當之（最
    高法院92年度台上字第6138號判決意旨參照）。查犯罪事實
    欄㈡中，被告明知本案「023巡邏車」內所載之員警已開啟警
    示燈及鳴笛，並以廣播器示意其停車受檢，卻為圖躲避警方
    攔檢，竟以上揭危險駕駛方式駕車欲逃脫追查，嗣更於逃逸
    過程中，駕駛A車先後衝撞「029號巡邏車」、「023號巡邏
    車」，並致上開車輛受有犯罪事實欄㈡所載之毀損情形，其
    撞擊本案警車之舉，結果必影響及於且適足阻礙警員對其進
    行攔檢職務之執行，自屬以駕駛動力交通工具衝撞巡邏車之
    強暴方式，妨害警員執行職務，同時損壞公務員職務上掌管
    之物品。
  ㈢核被告就犯罪事實欄㈠所為，係犯刑法第185條第1項之妨害公
    眾往來安全罪；就犯罪事實欄㈡所為，係犯刑法第135條第3
    項第1款之駕駛動力交通工具妨害公務執行罪及同法第138條
    之損壞公務員職務上掌管之物品罪。
  ㈣犯罪事實欄㈠中，被告基於同一逃避警方攔檢目的，於密接時
    間、地點實施妨害公眾往來安全之犯行，各行為之獨立性極
    為薄弱，依一般社會健全觀念，在時間差距上，難以強行分
    開，應視為數個舉動之接續施行，合為包括之一行為予以評
    價，應論以接續犯之單純一罪。犯罪事實欄㈡中，被告基於
    同一逃避警方攔檢目的，於密接時間、地點，駕駛A車先後
    衝撞「029巡邏車」、「023巡邏車」，其實施駕駛動力交通
    工具妨害公務執行及損壞公務員職務上掌管之物品等犯行，
    各行為之獨立性極為薄弱，依一般社會健全觀念，在時間差
    距上，難以強行分開，應視為數個舉動之接續施行，合為包
    括之一行為予以評價，應各論以接續犯之單純一罪。
  ㈤犯罪事實欄㈡中，駕駛動力交通工具妨害公務執行罪及損壞公
    務員職務上掌管之物品罪2罪所處罰者，均係妨害國家公務
    之執行，其被害法益為國家，並非公務員本身或職務上掌管
    之各物，故被告所為之妨害公務執行犯行中，雖致「023巡
    邏車」、「029巡邏車」有犯罪事實欄㈡所載之毀損情形，且
    妨害巡邏車內之數位警員執行公務，惟被害之國家法益仍屬
    單一，並無侵害數個法益之情事，自僅各構成單純一罪。又
    被告係以一駕車衝撞之行為，同時觸犯刑法第135條第3項第
    1款之駕駛動力交通工具妨害公務執行罪及同法第138條之損
    壞公務員職務上掌管之物品罪，為想像競合犯，應從一重以
    駕駛動力交通工具妨害公務執行罪處斷。
  ㈥被告所犯上開妨害公眾往來安全罪、駕駛動力交通工具妨害
    公務執行罪2罪間，犯意各別，行為互殊，應分論併罰。
  ㈦被告①前於103年間因施用毒品案件，經本院以103年度審訴字
    第1612號判決處有期徒刑6月、3月，並定應執行有期徒刑8
    月確定；②於103年間因施用毒品案件，經本院以104年度審
    訴字第121號判決處有期徒刑6月、3月，並定應執行有期徒
    刑8月確定；③104年間因施用毒品案件，經本院以105年度審
    訴字第174號判決處有期徒刑6月、3月，並定應執行有期徒
    刑7月又15日確定，上開①②案另經本院以104年度聲字第4470
    號裁定，定應執行有期徒刑1年3月確定，並與③案入監接續
    執行後，於106年1月24日假釋出監，假釋期間因違反保護管
    束應遵守事項，遭撤銷假釋，尚餘殘刑3月又1日。④於105年
    間因偽造文書、侵占、贓物等案件，經本院以106年度訴字
    第889號判決處有期徒刑8月、6月、3月，並就得易科之罪定
    應執行有期徒刑7月確定；⑤於106年間因施用毒品案件，經
    本院以106年度審訴字第740號判決分別處有期徒刑7月、4月
    確定，上開③④另經本院以108年度聲字第794號裁定，定應執
    行有期徒刑1年6月確定（下稱應執行刑A）；⑤案則經本院以
    107年度聲字第1585號裁定，定應執行有期徒刑10月確定（
    下稱應執行刑B），應執行刑A、B接續執行，於108年12月3
    日假釋出監，所餘刑期付保護管束，於109年3月3日縮短刑
    期後假釋期滿，未經撤銷假釋，其未執行之刑，以已執行論
    而執行完畢，有臺灣高等法院被告前案紀錄表可按，被告亦
    不爭執有上開前科，而被告於前開有期徒刑執行完畢後，5
    年內故意再犯本件有期徒刑以上之罪，為累犯，經考量被告
    甫於上揭徒刑執行完畢未滿2年又犯本案，足認其有對刑罰
    反應力薄弱之情形，爰依刑法第47條第1項規定裁量加重其
    本刑。
  ㈧審酌被告駕車經警依法執行公權力而予攔檢之際，因恐為警
    發現持有毒品，除拒絕停車受檢逕自駕車逃逸外，更於逃逸
    過程無視道路交通標誌、標線、號誌及速限指示，率爾於市
    區道路危險駕駛，嚴重危害用路人之生命、身體及財產安全
    ，嗣更以駕車衝撞本案巡邏車之強暴方式，妨礙上開員警執
    行公務，並致巡邏車受損，嚴重侵害國家公權力，被告犯後
    雖坦承罪行，然尚未賠償巡邏車之修理費用，並參酌被告之
    生活及經濟狀況、素行、年紀及智識程度等一切情狀，分別
    量處如主文所示之刑，並定其應執行之刑，以示懲儆。
四、沒收：查被告駕駛A車為本案上開犯行，該車雖屬供犯罪所
    用之物，然該車係證人李雅芳所有，有車輛詳細資料報表可
    考（見偵字卷第97頁），而非屬被告所有之物，又非違禁物
    ，自不得宣告沒收。
五、應依刑事訴訟法第273條之1第1項、第299條第1項前段、第3
    10條之2、第454條第1項，判決如主文。
六、如不服本判決應於收受判決後20日內向本院提出上訴書狀，
    並應敘述具體理由。其未敘述上訴理由者，應於上訴期間屆
    滿後20日內向本院補提理由書（均須按他造當事人之人數附
    繕本）「切勿逕送上級法院」。
本案經檢察官陳淑蓉到庭執行職務。
中　　華　　民　　國　　111 　年　　10　　月　　14　　日
                  刑事審查庭  法　官　馮浩庭
以上正本證明與原本無異。
如不服本判決應於收受判決後20日內向本院提出上訴書狀，並應
敘述具體理由。其未敘述上訴理由者，應於上訴期間屆滿後20日
內向本院補提理由書（均須按他造當事人之人數附繕本）「切勿
逕送上級法院」。
　　　　　　　　　　　　　　　書記官　張怡婷  
中　　華　　民　　國　　111 　年　　10　　月　　17　　日
附錄本案論罪科刑法條： 
中華民國刑法第135條
對於公務員依法執行職務時，施強暴脅迫者，處3年以下有期徒
刑、拘役或30萬元以下罰金。
意圖使公務員執行一定之職務或妨害其依法執行一定之職務或使
公務員辭職，而施強暴脅迫者，亦同。
犯前二項之罪而有下列情形之一者，處6月以上5年以下有期徒刑
：
一、以駕駛動力交通工具犯之。
二、意圖供行使之用而攜帶兇器或其他危險物品犯之。
犯前三項之罪，因而致公務員於死者，處無期徒刑或7年以上有
期徒刑；致重傷者，處3年以上10年以下有期徒刑。

中華民國刑法第138條
毀棄、損壞或隱匿公務員職務上掌管或委託第三人掌管之文書、
圖畫、物品，或致令不堪用者，處5年以下有期徒刑。
中華民國刑法第185條
損壞或壅塞陸路、水路、橋樑或其他公眾往來之設備或以他法致
生往來之危險者，處5年以下有期徒刑、拘役或1萬5千元以下罰
金。
因而致人於死者，處無期徒刑或7年以上有期徒刑；致重傷者，
處3年以上10年以下有期徒刑。
第1項之未遂犯罰之。